【裁判字號】    97,訴,4086
【裁判日期】    981019
【裁判案由】    侵權行為損害賠償
【裁判全文】
臺灣臺北地方法院民事判決              97年度訴字第4086號
原      告  丙○○
            乙○○
上二人共同
訴訟代理人  謝曜焜律師
複  代理人  吳俊達律師
被      告  甲○○
訴訟代理人  鄭仁哲律師
上列當事人間過失傷害案件，原告提起刑事附帶民事訴訟，請求
侵權行為損害賠償，經本院交通法庭96年度交附民字第300號裁
定移送前來，本院於民國九十八年九月十六日言詞辯論終結，判
決如下：
    主  文
被告應給付原告丙○○新台幣陸拾玖萬柒仟伍佰參拾柒元，及自
民國九十七年一月九日起至清償日止，按週年利率百分之五計算
之利息。
被告應給付原告乙○○新台幣壹萬肆仟元，及自民國九十七年一
月九日起至清償日止，按週年利率百分之五計算之利息。原告其
餘之訴駁回。
訴訟費用由被告負擔十分之五，原告丙○○負擔十分之四，原告
乙○○負擔十分之一。
本判決第一項，於原告丙○○以新台幣貳拾參萬參仟元供擔保後
，得假執行；但被告以新台幣陸拾玖萬柒仟伍佰參拾柒元為原告
預供擔保後，得免為假執行。
本判決第二項，於原告乙○○以新台幣伍仟元供擔保後，得假執
行；但被告以新台幣壹萬肆仟元為原告供擔保後，得免為假執行
。
原告其餘假執行之聲請駁回。
    事實及理由
一、原告主張：
（一）被告於民國95年12月4日上午8時許，騎乘車牌號碼OBL－
      769號重機車，沿臺北市○○路○段由南向北行駛於三線道
      之中間車道上，途經基隆路4段73巷巷口，欲向右切換至
      外側車道時，理應注意車輛行駛時，駕駛人應注意車前狀
      況及兩車併行距離，隨時採取必要之安全措施，且依當時
      情形無不能注意之情事，竟疏於注意，未留意兩車併行距
      離及車前道路狀況，貿然向右切換車道行駛，適有同向外
      側車道由原告丙○○所騎乘、後座搭載原告乙○○車牌號
      碼DNT－705號輕機車駛至該處，已閃避不及，被告重機車
      右側車身撞及原告丙○○輕機車左前側車身，致原告丙○
      ○、乙○○倒地，原告丙○○受有頭部外傷併腦震盪、右
      手大拇指骨折、胸部挫傷、臉部及左膝蓋擦傷等傷害，原
      告乙○○則受有頭部外傷、右肩拉傷、左膝挫傷併擦傷等
      傷害，原告丙○○並留有脕關節活動受限、記憶力變差及
      嗅覺喪失之後遺症。被告過失不法侵害原告身體權，應依
      民法侵權行為規定負損害賠償責任。原告丙○○因系爭車
      禍受傷支出醫藥費及購買醫療器材費用計新台幣（下同）
      29,849元（明細如附表一所示）、增加生活上需要之看護
      費用2,000元，受傷後一年工作損失130,000元，及至法定
      退休年齡65歲之勞動能力減損損害686,634元，暨因系爭
      車禍所受精神上損害454,110元，合計1,302,593元。原告
      乙○○因系爭車禍支出醫療費用及增加生活所需之背架費
      用11,860元（明細如附表一所示）、工作損失4,842元，
      及因系爭車禍受精神上損害292,538元，合計309,240元，
      爰依民法侵權行為法律關係請求被告損害賠償等情。
（二）爰聲明：1、被告應給付原告丙○○1,302,593元，及其中
      926,999元自起訴狀繕本送達翌日起，其餘375,594元自追
      加書狀繕本送達翌日即98年8月18日起，均至清償日止，
      按週年利率5%計算之利息。2、被告應給付原告乙○○
      309,240元，及自起訴狀繕本送達翌日起至清償日止，按
      週年利率5%計算之利息。3、願供擔保，請准宣告假執行
      。
二、被告則抗辯：
（一）兩造於95年12月4日發生系爭交通事故當時，被告所騎乘
      車號OBL-769機車是在原告丙○○騎乘機車前方，非如原
      告所述被告機車自左後方駛來，並急速右切撞及其所乘坐
      機車左側車身，被告騎乘之機車靠右行駛時，已先打方向
      燈並從右後視鏡看右後方無來車後，始減速靠右行駛，被
      告顯已盡應盡之注意義務，原告丙○○卻於騎乘機車時，
      未注意車前狀況撞擊被告騎乘機車，系爭車禍發生完全是
      因可歸責原告丙○○之因素，被告並無任何過失。
（二）縱認被告應負損害賠償責任，但原告請求之損害賠償金額
      亦非屬必要：
   1、原告丙○○請求賠償部分：
 （1）原告支出96年7月3日台大醫院診斷證明書費90元，中山醫
      院指定醫師費用4,100元、臺北榮民總醫院96年9月20 日
      證書費100元，應予扣除。再依95年12月5日臺大醫院診斷
      證明書所載，原告丙○○所受傷害為頭部外傷併腦震盪、
      右手大拇指骨折、胸部挫傷、臉部擦傷及左膝蓋擦傷等，
      並未記載原告丙○○頸椎受傷，則其頸椎軟骨突出症與系
      爭車禍無關，許多原因將會導致頸椎軟骨突出症之發生，
      刑事判決亦未認定原告頸椎受傷，故原告丙○○中山醫院
      神經內外科頸椎軟骨突出症費用2,580元應予剔除，且其
      支出之頸圈費用3,500元，並非原告丙○○因系爭車禍事
      故所支出，應予扣減。原告丙○○所受舟狀骨骨囊腫之傷
      害並非系爭車禍所致，原告丙○○因舟狀骨骨囊腫支出之
      醫療費用被告毋庸負賠償責任。
 （2）原告丙○○主張其受有工作損失12個月云云，惟原告丙○
      ○就此並未提出相關證據予以證明，又依臺大醫院診斷證
      明書所載，原告丙○○僅需住院一天，可見其傷勢不嚴重
      ，且原告丙○○於95年12月4日發生車禍後仍繼續工作，
      則其請求賠償十二個月之工作損失，即與事實不符。原告
      丙○○援用國民基本勞動工資為計算之標準，亦無法令依
      據。
 （3）原告丙○○活動受限係因舟狀骨骨囊腫有關，但舟狀骨囊
      腫並非因系爭車禍造成。原告主張其尚可工作至65歲尚有
      十年工作年限，與目前社會現況不合。
 （4）原告丙○○因系爭車禍所受傷勢不重，僅住院一天即返家
      療養，原告丙○○雖稱其因車禍受有頸椎軟骨突出、記憶
      力障礙及功能性嗅覺全失等傷害，然原告並未證明該傷害
      與系爭車禍有關，被告出身寒微目前仍就讀台灣科技大學
      研究所一年級，身無分文，無法自食其力，須靠父母資助
      ，父母則每日為衣食奔波，收入勉可糊口，被告自94年9
      月起即向銀行借款就學，原告丙○○請求之精神慰藉金顯
      有過高情事，應予酌減。
  2、原告乙○○請求賠償部分：
（1）醫療費用部分：
     原告乙○○95年12年14日100元之醫療費用，應予剔除。原
     告乙○○96年2月23日支出之骨科部醫療費用480元，距離
     系爭車禍發生時間已達三個月以上，尚難認系爭車禍所支
     出之必要醫療費用，原告乙○○主張之台大醫院醫療費用
     中應扣除630元，原告乙○○主張之指定醫師費100元非屬
     醫療上所必須支出之費用。原告乙○○於95年12月19日就
     診時始主訴兩週前跌倒下背痛，則上開傷勢是否是因本件
     車禍事故所致容有疑問，其於中山醫院神經內外科就診第
     四、五腰椎關節鬆動費用計3,650元，應予扣除；另鴻復健
     傷殘器材有限公司統一發票5,700元，其所購買之物品應是
     第四、五腰椎關節鬆動所購買，應予扣除。安康中醫診所
     出具之診斷證明書固載左膝挫傷，惟其應診日期是為95年
     12月23日，距離車禍發生時間已有半個月以上，應認其傷
     勢不嚴重，不應計算此部分費用。
（2）原告乙○○於95年12月4日發生系爭車禍後仍繼續工作，其
     雇主給付薪資至95年12月底，原告乙○○於95年12月4日8
     時許發生車禍，翌日上午即離院，原告乙○○不能證明其
     須休養三個月。
（3）原告乙○○傷勢輕微，精神上所受之痛苦非常有限，其所
     請求精神上損害賠償顯有過高情事，應予酌減。
（三）縱認被告就系爭車禍有過失存在，但原告丙○○騎乘之機
      車既在被告機車之右後方，應注意卻未加以注意致發生系
      爭車禍，原告丙○○亦有未注意車前狀況之過失，原告丙
      ○○就系爭車禍應負與有過失責任。此外，華山產物保險
      股份有限公司（下稱華山保險公司，即原太平產物保險股
      份有限公司）就本件車禍事故已分別理賠原告丙○○
      11,799元及原告  乙○○2,310元之強制責任保險金，依
      強制汽車責任保險法第32絛規定，被告應賠償原告之金額
      中應扣除此部分款項。
（四）爰聲明求為：1、原告之訴及假執行之聲請均駁回；2、如
      受不利判決，願預供擔保請宣告准為免假執行。
四、查被告於95年12月4日上午8時許，騎乘車牌號碼OBL－769號
    重機車，沿臺北市○○路○段由南向北行駛於三線道之中間
    車道上，途經基隆路4段73巷巷口，欲向右切換至外側車道
    時，適有同向外側車道由原告丙○○所騎乘、後座搭載原告
    乙○○之車牌號碼DNT－705號輕機車駛至該處，被告之重機
    車右側車身與原告丙○○輕機車左前側車身發生碰撞，致原
    告丙○○、乙○○倒地，原告丙○○因而受有頭部外傷併腦
    震盪、右手大拇指骨折、胸部挫傷、臉部及左膝蓋擦傷，原
    告乙○○受有頭部外傷、右肩拉傷、左膝挫傷併擦傷之事實
    ，為兩造所不爭，有道路交通事故現場圖、道路交通事故補
    充資料表、交通事故談話紀錄表、道路交通事故調查報告表
    、國立台灣大學醫學院附設醫院（下稱台灣大學）95年12月
    5日診斷證明書、中山醫療社團法人中山醫院（下稱中山醫
    院）96年1月30日診斷證明書、台大醫院95年12月5日診斷證
    明書為證（見本院97年度北調字第163號卷 (下稱調字卷)第
    18 頁、第19頁、第21頁至第27頁、第64頁），並經本院依
    職權調取本院96年度交易字第623號過失傷害全卷（下稱刑
    事卷審判卷宗），核屬相符。至原告主張被告應賠償所受損
    害，則為被告所否認，並以前開情詞置辯。經查：
（一）原告丙○○於本院刑事庭具結證稱：伊是騎機車從公館往
      世貿方向行駛，伊在慢車道最右邊的直行車，車速約二十
      幾公里，綠燈剛起步被告就從旁邊撞過來，伊被撞之後就
      昏倒（見刑事卷審判卷宗第31頁背）等語，核與原告乙○
      ○證述：伊是被載，原告丙○○騎車，從公館往世貿方向
      ，當時在慢車道最右邊，是綠燈剛起步，被告從我們左後
      方過來，被告的車撞倒我們左側車身（見刑事卷審判卷宗
      第32頁背）等情一致，亦與被告於交通事故發生當時，接
      受交通警員詢問時陳稱：伊有先打右側方向燈，再沿外側
      車道左側向右側（路邊切出）等語（見本院97年度北調字
      第163號卷 (下稱調字卷)第24頁）相符，再衡諸：處理系
      爭車禍現場台北市政府警察局大安分局警員所繪製並經被
      告簽名確認之道路交通事故現場圖（見調字卷第22頁），
      其上已明確標示被告騎乘車號OBL-769機車係向右側行進
      切出，及原告丙○○駕駛車號DNT-705號輕型機車倒地括
      地痕往右偏斜且靠近右側路線（見本院97年度北調字第
      163號卷第22頁之道路交通事故現場圖），暨系爭車禍發
      生時間為星期一上午8時之上班尖峰時刻，系爭車禍發生
      地點之台北市○○路○段，其交通流量甚大，原告丙○○
      為54歲（41年4月15日出生，見調字卷第25頁）之中年婦
      女，以輕機車搭載其女即原告乙○○於巷口停等紅燈，嗣
      綠燈甫亮、正欲起步續行，此時原告所共乘車號DNT-705
      輕機車實無可能處在被告所稱車速太快之情況。堪認原告
      丙○○所騎乘車號DNT-705號機車當時為直行車，被告騎
      乘車號OBL-769機車於向右切出時疏未注意併行同向車之
      距離，而碰撞原告丙○○騎乘搭載原告乙○○車號
      DNT-705機車致原告人車向左倒地，臺北市車輛行車事故
      鑑定委員會鑑定意見、臺北市交通局臺北市車輛行車事故
      鑑定覆議委員會覆議意見，均同此認定，有臺北市行車事
      故鑑定委員會96年2月15日北鑑審字第09630 042000號函
      、及臺北市交通局97年12月15日北市交安字第
      09734387200號函所附鑑定書在卷可參（見96年度交附民
      字第300號卷第14頁至第16頁、本院卷第173頁、第174頁
      ）。丙○○因系爭車禍受有頭部外傷併腦震盪、右手大拇
      指骨折、胸部挫傷、臉部及左膝蓋擦傷等傷害，原告乙○
      ○則受有頭部外傷、右肩拉傷、左膝挫傷併擦傷等傷害，
      均如前述，原告丙○○並因而受有右側舟狀骨骨囊腫、右
      側腕關節骨折及頸椎軟骨突出，原告乙○○亦受有第四、
      五腰椎關節鬆動（詳後述），本院96年度交易字第623號
      刑事判決以被告因過失傷害他人處被告有期徒刑三月，如
      易科罰金以1000元折算一日確定（見調字卷第4頁至第6頁
      之判決）。
（二）被告雖辯稱原告機車車損均在左方並向左倒地，可見原告
      丙○○向左碰撞伊機車云云，然查，本件係被告向右切出
      撞擊原告丙○○機車左側，已如前述，自不能以原告機車
      左側受有車損，即可推論係原告向左方行駛碰撞被告騎乘
      之機車；再者，原告遭撞擊後雖係向左方倒地（見刑事審
      判卷第32 頁原告乙○○之陳述），而機車車禍發生時駕
      駛人及乘客之倒地方向，固可作為行進動向之參考，但本
      件碰撞發生時係在綠燈起步不遠處，為兩造所不爭，則被
      告與原告丙○○碰撞當時之車速既均非甚快，則於碰撞發
      生當時駕駛人可能採取緊急避難措施例如往反方向閃躲以
      求平衡避免倒地，不能僅以原告丙○○機車是向左側倒地
      論斷原告丙○○向左側行進而致撞擊發生。被告此部分抗
      辯，即無可取。
（三）按因故意或過失，不法侵害他人之權利者，負損害賠償責
      任，民法第184條第1項定有明文。本件經查肇事當時天氣
      晴朗、日間光線良好，依當時之狀況並無不能注意之情事
      （見本院96年度交易字第623號卷第23頁背之道路交通事
      故調查報告表），被告右轉向時竟疏未注意右側來車行車
      動態致原告受到上開損害，原告主張被告應就系爭車禍負
      損害賠償責任，自屬可取。茲就原告所主張之損害分別審
      酌如后：
   1、醫療費用：
 （1）原告丙○○部分：
      原告丙○○主張其因系爭車禍支出台大醫院3,649元、中
     山醫院6,770元、臺北榮民總醫院2,580元，有醫療單據為
     證（見本院96年度交附民字第300號卷第24頁至第58頁），
     自屬可取。另原告主張安康中醫診所費用7,950元部分，被
     告對其支出及必要性均不爭執（見本院卷第273頁背），應
     予准許，其金額合計20,949元（其計算明細如附表二）。
     被告雖抗辯原告丙○○所受頸部椎骨軟骨及突出舟狀骨骨
     囊腫，均非系爭車禍事故所造成，不得分別請求給付附表
     一中山醫院編號14至20費用、臺北榮民總醫院編號7費用云
     云，惟查，原告丙○○於95年12月19日至中山醫院神經外
     科治療頸部椎骨軟骨突出，有中山醫院神經外科收據為證
     （見本院96年度交附民字第300號卷第47頁至第53頁），並
     為被告所不爭（見本院卷第273頁背），而頭部遭受猛烈撞
     擊可能造成頸椎軟骨突出症（見本院卷第191頁之中山醫院
     97年12月31日山醫總字第0513號函、第247頁之臺北榮民總
     醫院98年7月13日北總骨字第0980014720號函），堪認原告
     丙○○罹患之頸椎軟骨突出症為發生於95年12月4日之系爭
     車禍所造成。再者，原告丙○○於96年1月11日初次至臺北
     榮總骨科就醫，已主訴95年12月創傷意外造成手腕、左下
     肢及左上肢麻痛，經X光檢查為右側第一掌骨骨折及舟狀骨
     骨囊腫，原告丙○○罹患之舟狀骨骨囊腫是於受傷後造成
     ，創傷為舟狀骨骨囊腫形成的原因，原告丙○○罹患之舟
     狀骨骨囊腫與原告丙○○主訴之95年12月受傷間有一定關
     係（見本院卷第203頁之臺北榮民總醫院98年1月7日北總骨
     字第0980000442號函及第265頁之臺北榮民總醫院98年9月3
     日北總骨字第0980019135號函），足認原告丙○○罹患之
     舟狀骨骨囊腫與系爭車禍間有相當因果關係。至原告丙○
     ○請求給付附表一中山醫院指定醫師費4,450元部分，此為
     病人指定醫師處理醫療事務及醫師向病人說明病狀酌收之
     費用（見本院卷第191頁之中山醫院97年12月31日山醫總字
     第0513號函），然原告不能證明其有指定醫師之必要，此
     部分請求不能准許。另原告丙○○主張96年7月3日台大醫
     院證明書費90元部分，原告丙○○不能證明該費用是其為
     實現損害賠償債權所支出之必要費用，即無可取。
（2）原告乙○○部分：
     原告乙○○因系爭車禍支出附表二台大醫院醫療費用合計
     880元，及附表二中山醫院醫療費用計3,680元，有台大醫
     院醫療費用收據及中山醫院收據為證（見本院96年度交附
     民字第300號卷第67頁至第69頁、第70頁至第72 頁、第73
     頁至第79頁）。原告乙○○支出附表二安康中醫診所醫療
     費用1,050元，有安康中醫診所96年6月7日診斷證明書及門
     診醫療收據為證（見本院96年度交附民字第300號卷第66頁
     ），合計5,610元（明細如附表二所示）。被告雖抗辯原告
     乙○○罹患第四、五腰椎關節鬆動，與系爭車禍無涉，附
     表一台大醫院編號3、中山醫院編號3至4、6至10等費用均
     應剔除云云，惟查，原告乙○○於95年12月5日、95年12月
     19 日、95年12月26日、96年1月30日、96年11月30日共至
     中山醫院就診五次，嗣於95年12月19日就診時主訴因兩週
     前之跌倒下背痛，腰椎第四、五關節鬆動原因可能為外力
     或車禍（見本院卷第204頁中山醫院98年2月4日山醫總字第
     0029 號函），並於96年1月30日經診斷罹患第四、五腰椎
     關節鬆動，有中山醫院96年1月30日診斷證明書為證（見本
     院96年度交附民字第300號卷第65頁），堪認原告乙○○罹
     患之第四、五腰椎關節鬆動係因系爭車禍所致。被告另抗
     辯原告迄95年12月23日始至安康中醫診所治療左膝挫傷，
     可見原告乙○○左膝挫傷並不嚴重，原告乙○○附表一安
     康中醫診所支出1,050元與系爭車禍無涉云云，惟查，原告
     因系爭車禍受有左膝挫傷之傷害，已至台大醫院之骨科及
     神經外科就診，迄96年3月間仍在治療中，有門診醫療費用
     單據為證（見本院96年度交附民字第300號卷第69頁至第72
     頁、第75頁至第79頁），並非被告所述原告乙○○發生系
     爭車禍後即未治療左膝蓋挫傷、延至95年21月23日始治安
     康中醫診所治療。至原告乙○○請求附表一台大醫院編號2
     證明書100元部分，原告乙○○不能證明該費用為其實現損
     害賠償債權應支出之必要費用，即無可取。另原告乙○○
     請求給付附表一中山醫院編號1指定醫師費100元及編號5指
     定醫師費350元部分，原告乙○○不能證明其有指定醫師之
     必要，此部分請求，即無可取。
  2、增加生活上需要之損害：
     按不法侵害他人之身體或健康者，對於被害人因此增加生
     活上需要時，應負損害賠償責任，民法193條第1項定有明
     文。原告丙○○主張其因系爭車禍需由他人照顧看護一日
     被告應給付看護費用2,000 元，為被告所不爭（見本院卷
     第273頁背），為屬可取。再者，原告丙○○因右手大拇指
     骨折及頸椎軟骨突出症，需購買頸圈及拇指固定帶，分別
     支出3,500元及860元，有統一發票及收據為證（見本院96
     年度交附民字第300號卷第59頁），合計4,360元；原告乙
     ○○因其第四、五腰椎關節鬆動需使用背架，原告乙○○
     支出5,700元購買，有統一發票為證（見本院96年度交附民
     字第300號卷第80頁），此為原告丙○○及乙○○因系爭車
     禍所支出之增加生活上需要，被告應負賠償責任。被告雖
     稱上開頸圈為原告丙○○罹患頸椎軟骨突出症之支出，上
     開背架為原告乙○○罹患第四、五腰椎關節鬆動需使用，
     均與系爭車禍無關云云，惟原告丙○○及乙○○分別罹患
     頸椎軟骨突出症及第四、五頸椎關節鬆動，係因系爭車禍
     所致，已如前述，被告此部分抗辯，即無可取。
  3、工資損害及減少勞動能力減損：
（1）原告丙○○發生系爭車禍時從事清潔工工作，工作內容包
     括打掃及拖地，為被告所不爭（見本院卷第273頁背），此
     為粗重工作，原告丙○○於95年12月4日發生系爭車禍，於
     95年12月5日至中山醫院門診檢查，同年12月7日門診追蹤
     ，迄95年12月19日更換石膏，95年12月29日及96年1月4日
     門診追蹤，96年1月16日拆除石膏（見本院96年度附民字第
     300號卷第19頁之96年1月30日診斷證明書），迄96年1月30
     日經診斷為頸椎軟骨突出症，需門診追蹤並需以頸圈固定
     六週（見本院96年度附民字第300號卷第20頁之中山醫院96
     年1月30日診斷證明書），原告丙○○迄96年1月11日、1
     月18日及1月25日仍因右側第一掌骨骨折及舟狀骨骨囊腫，
     至臺北榮民總醫院門診復健，依其康復時間需四個月（見
     本院96年度附民字第300號卷第21頁），依此，原告丙○○
     僅能請求被告給付至96年5月25日休養屆至之工資損害。原
     告丙○○主張其車禍發生時即95年12月間，其每年工作所
     得為130,000元，並提出95年度所得扣繳暨免扣繳憑單為證
     （見本院96年度附民字第300號卷第63頁），平均每月薪資
     10,833元（每年工作所得130,000÷12＝10833.3，小數點
     以下四捨五入）。則自95年12月4日起至96年5月25日止原
     告丙○○所受不能工作之薪資損害計62,109元[每月薪資
     10,833×不能工作之時間（5＋22/30）=62,109]。
（2）再按不法侵害他人之身體或健康者，對於被害人因此喪失
     或減少勞動能力，應負損害賠償責任，民法第193條第1項
     定有明文。原告丙○○因系爭車禍受有舟狀骨骨囊腫及右
     側腕關節骨折之傷害，致其腕關節活動輕度受限，從事粗
     重工作會受限制（如提重物），有臺北榮民總醫院98年1月
     7日北總骨字第0980000442號函、臺北榮民總醫院98年2月
     23日北總骨字第0980003665號函及臺北榮民總醫院98年9月
     3日北總骨字第0980019135號函為證（見本院卷第203頁、
     第208頁及第265頁），原告丙○○96年12 月21日至97年5
     月9日到國軍松山總醫院復健科就診，其右側腕關節角度掌
     屈45度，背屈30度，合併活動角度75度，原告丙○○可擔
     任輕度至中度工作，但提重物等工作仍然不宜（見本院卷
     第155頁之國軍松山總醫院97年10月22日醫松醫療字第
     0970001997號函），原告丙○○因脕關節輕度受限對其一
     般勞動能力受損程度為百分之三十（見本院卷第216頁），
     再參酌勞動基準法第54條第1項第1款規定強制退休年齡，
     本件計算原告丙○○之勞動能力應計至65歲。原告發生系
     爭車禍當時之年收入為130,000元，已如前述，則自原告丙
     ○○康復後96年5月26日起至原告之勞動年齡屆至106年4月
     15日（原告生日為41年4月15日 (見本院96年度附民字第
     300號卷第18頁)＋65歲＝106年4月15日）期間計9年10個月
     又21日，以霍夫曼計算式扣除中間利息併計算原告丙○○
     勞動能力減少比例30%，被告應賠償原告丙○○勞動能力減
     少之損害計319,918元（年收入130,000×損失比例30%×霍
     夫曼係數（7.00000000＋0.00000000×0.00000000）＝
     319,917.6，小數點以下四捨五入）。被告雖抗辯原告丙○
     ○之勞動能力計算至65歲，不符目前社會狀況云云。但被
     告就其所稱之社會實況不能證明，自無可取。原告丙○○
     雖主張以目前每月基本工資17,280元計算其勞動能力減損
     之標準云云，惟判斷被害人減少及殘存勞動能力之價值，
     應以其能力在通常情形可取得之收入為準，就被害人受傷
     害前之身體健康、教育程度、專門技能、社會經驗等方面
     定之（最高法院61台上字第1987號判例及63年度台上字第
     1394號判例參照）。本件原告丙○○於系爭車禍發生時一
     年收入既為130,000元，已如前述，原告丙○○不能證明其
     在通常情形可取得之收入更高於該金額，自應以每年
     130,000元計算原告丙○○之勞動能力減損。至原告丙○○
     主張以每月基本工資17,280元計算部分，查17,280元是全
     時工作者之每月基本工資，原告丙○○既不能證明其為全
     時工作者，即不能以之認定原告丙○○勞動能力減損之標
     準。又原告丙○○雖因系爭車禍罹患頸椎軟骨突出症，但
     原告丙○○不能證明其因此受有勞動能力減損及其比例；
     另原告丙○○於98年8月3日雖經診斷為功能性嗅覺全失（
     見本院卷第239頁之臺北榮民總醫院98年8月3日診斷證明書
     ），而腦震盪創傷後後遺症，雖因個案創傷程度及體質不
     同，可能會有不同症狀及嚴重度之記憶力或味覺、嗅覺功
     能之減損（見本院卷第247頁之臺北榮民總醫院98年7月13
     日北總骨字第0980014720號函），但自98年8月距離原告丙
     ○○95年12月4日發生系爭車禍已有二年半餘，尚不能僅以
     上開臺北榮民總醫院函文認定原告丙○○罹患之功能性嗅
     覺全失係因系爭車禍所造成；至原告就其主張記憶力衰退
     乙節，不能舉證證明，則原告丙○○主張其勞動能力減損
     比例應併予計算頸椎軟骨突出症、記憶力減退及功能性嗅
     覺全失，尚難憑取。
（3）原告乙○○主張其受有如附表一工作損失部分，但原告乙
     ○○不能證明其因系爭車禍受有薪資減少4,842元之損害，
     其此部分主張，即無可取。
  4、精神上損害賠償：
     按不法侵害他人之身體、健康，被害人雖非財產上之損害
     ，亦得請求賠償相當之金額，民法195條第1項定有明文。
     查原告丙○○及乙○○因被告過失行為致其身體權及健康
     權受有上開損害，應認原告精神亦因而受有損害。本院斟
     酌原告所受之傷害，及系爭車禍發生時原告之年齡（原告
     丙○○已如前述，原告乙○○為66年2月19日生，見本院96
     年度交附民字第300號卷第65頁之診斷證明書），及原告之
     年收入（原告丙○○已如前述，原告乙○○於95年間之年
     收入為389,517元，見本院96年度交附民字第300號第82頁
     之所得扣繳暨免扣繳憑單），原告丙○○名下有位在台北
     市文山區之土地二筆及建物一筆，原告乙○○名下則無不
     動產，有財產所得調件明細表為證（見本院卷第45頁至第
     52頁），被告於系爭車禍發生當時則為學生，於97年間薪
     資所得為5萬餘元，並無其他財產，有財產所得調件明細表
     為證（見本院卷第53頁至第54頁）等兩造之身分、地位、
     經濟能力等一切情狀（最高法院51年台上字第223號判例參
     照），認原告丙○○及乙○○分別主張所受精神上損害30
     萬元及5千元，尚屬公允，逾此部分，尚無可取。
  5、原告丙○○因系爭車禍共受有709,336元（其計算式：醫療
     費用20,949元＋增加生活上需要4,360+看護費用2,000+不
     能工作之薪資損害計62,109元+勞動能力減損損害319,918+
     精神上損害賠償300,000＝709,336）之損害。原告乙○○
     因系爭車禍受有16,310元（其計算式為：醫療費用5,610元
     ＋增加生活上需要5,700+精神上損害賠償5,000＝16,310）
     損害。惟原告丙○○及乙○○已分別具領強制汽車責任險
     之保險金11,799元及2,310元，為原告所不爭，依強制汽車
     責任保險法第32條規定，應將此項保險金視為被告損害賠
     償金額之一部分而應於受賠償請求時扣除，扣除後被告應
     賠償原告丙○○697,537元（應賠償金額709,336-已給付金
     額11,799=697,537），給付原告乙○○14,000元（應賠償
     金額16,310-已給付金額2,310＝14,000）。
（四）被告雖抗辯原告就系爭車禍之發生應負與有過失責任云云
      。然查系爭車禍之發生係因被告轉向疏忽，原告並無肇事
      因素，尚難認原告應負與有過失責任。
四、綜上所述，被告依民法第184條第1項規定，應給付原告丙○
    ○697,537元，原告乙○○14,000元，及自起訴狀繕本送達
    翌日即97年1月9日（見本院96年度交附民字第300號卷第91
    頁之送達證書）起至清償日止，按週年利率5%計算法定遲延
    利息，洵屬有據，應予准許。至原告其餘之請求，即屬無據
    ，不應准許。
五、兩造其餘主張陳述及所提之證據，經本院審酌後，認均不足
    以影響本判決之結果，均毋庸再予論述，附此敘明。
六、兩造陳明願供擔保，聲請宣告假執行或免為假執行，經核原
    告勝訴部分，合於法律規定，爰分別酌定相當之擔保金額宣
    告之；至原告其餘假執行之聲請，因訴之駁回而失所依據，
    不予准許。
七、據上論結，原告之訴為一部有理由，一部無理由，依民事訴
    訟法第79條、第85條第1項、第390條第2項、第392條第2項
    ，判決如主文。
中    華    民    國    98    年    10    月    19    日
                    民事第三庭  法  官    黃書苑
以上為正本係照原本作成。
如對本判決上訴，須於判決送達後二十日之不變期間內，向本院
提出上訴狀。
中    華    民    國    98    年    10    月    19    日
                                書記官    沈世儒


司法院資訊處製作；財團法人民間司法改革基金會備份。
